臺灣高等法院民事裁定
109年度抗字第341號
抗  告  人  莊月娥  
訴訟代理人  廖于清律師
複  代理人  管昱律師  
相  對  人  郭映均  
兼  上一人
訴訟代理人  郭宛陵  
相  對  人  郭英茂  
上列抗告人因與相對人郭映均等人間請求撤銷詐害債權行為事件
，對於中華民國109年2月5日臺灣士林地方法院108年度補字第10
84號裁定提起抗告，本院裁定如下：
    主  文
抗告駁回。
抗告訴訟費用由抗告人負擔。
    理  由
一、按債權人依民法第244 條規定提起撤銷詐害行為之訴，係以
    撤銷權之形成權為訴訟標的，應以債權人因行使撤銷權所受
    利益為準，計算訴訟標的價額。又債權人行使撤銷權之目的
    ，在使其債權獲得清償，故應以債權人因撤銷權之行使所受
    利益為準，原則上以債權人主張之債權額，計算其訴訟標的
    價額；但被撤銷法律行為標的之價額低於債權人主張之債權
    額時，則以該被撤銷法律行為標的之價額計算。至於債權人
    代位債務人對第三人起訴，係以債務人與第三人間之債權債
    務關係為訴訟標的，故代位訴訟之標的價額，應就債務人與
    第三人間權利義務關係定之。而法院於核定訴訟標的價額時
    ，應以原告起訴請求法院裁判之聲明範圍為準。又以一訴主
    張數項標的者，其價額合併計算之。但所主張之數項標的互
    相競合或應為選擇者，其訴訟標的價額，應依其中價額最高
    者定之，民事訴訟法第77條之2第1項定有明文。
二、本件抗告人主張相對人之被繼承人許美滿為其債務人，依民
    法第244條第1項、第242條及第767條規定，請求撤銷許美滿
    贈與新北市○○區○○街00巷0號5樓房地（下稱系爭房地）所有
    權予相對人郭宛凌之債權及物權行為；系爭房地所有人應回
    復登記為許美滿全體繼承人公同共有（本院卷第40頁）。查
    ：
㈠、系爭房地於本件起訴時即108年8月28日（原法院卷第12頁民
    事起訴狀收文章所載）之該月交易市價為新臺幣（下同）12
    ,364,206元乙情，有錢宏洋建築師事務所108年11月28日108
    士格補1084號鑑定報告在卷可稽（下稱系爭估價報告，原法
    院卷第58至92頁）。衡以系爭估價報告針對系爭房地使用分
    區及情形、產權及權利關係、鄰近市場供需、區域狀況概要
    等因素，比較鄰近成交案件進行估價，進而評估系爭房地於
    本件起訴當月間交易總價，應屬可信。又抗告人主張之債權
    額為19,400,000元（原法院卷第13頁），高於系爭房地價額
    ，依前開說明，抗告人訴之聲明第1項，應以該被撤銷法律
    行為標的即系爭房地價額計算訴訟標的價額。而抗告人訴之
    聲明第2項請求回復系爭房地所有權之登記，亦應以系爭房
    地價額計算其訴訟標的價額。則抗告人訴之聲明第1、2項請
    求，均為將系爭房地所有權回復登記予其債務人，經濟利益
    同一，是本件訴訟標的價額應以系爭房地交易市價核定為12
    ,364,206元。
㈡、抗告人主張應以系爭房地公告現值及課稅現值計算價額為5,9
    23,659元云云。然查土地公告現值，係直轄市或縣（市）政
    府對於轄區內土地，調查其地價動態，將地價相近的土地劃
    為同一地價區段，並估計區段地價後，提經地價評議委員會
    評定者，以作為移轉計徵土地增值稅或補償徵收土地地價之
    依據。又房屋課稅現值，依房屋稅條例第5 、7 、9 、10條
    等規定，則是由主管稽徵機關依據納稅義務人申報之房屋稅
    籍有關事項，參照不動產評價委員會評定之標準價格核計之
    ，作為課徵房屋稅之依據。二者或可作為核定不動產市場交
    易價額之參考，於土地及房屋如無實際交易價額，當事人復
    未能釋明訴訟標的物市價時，法院固得據此依職權調查，以
    為核定訴訟標的價額之參考。惟本件已經系爭估價報告針對
    系爭房地起訴當月之各該情事，評估其市價，而土地公告現
    值及房屋課稅現值僅以每年度估定區段地價，並非針對具體
    時間、特定地段所為，兩者相比，當以系爭估價報告較能反
    映系爭房地起訴時之市價。抗告人前開主張，即無可取。
㈢、從而，原法院核定抗告人起訴之訴訟標的價額為12,364,206
    元，並無不合。抗告人主張應按系爭房地公告及課稅現值計
    算價額云云，洵無可採。其據以指摘原裁定關於核定訴訟標
    的價額為不當，聲明廢棄，為無理由。其次，命補繳裁判費
    之裁定，為法院於訴訟進行中所為裁定，依民事訴訟法第48
    3條規定，不得抗告。則原裁定據其核定之訴訟標的價額計
    算抗告人應繳之第一審裁判費，限期命補繳部分，自不得抗
    告。抗告人就此部分併提起抗告，即不合法。
三、據上論結，本件抗告為一部不合法，一部無理由，爰裁定如
    主文。
中　　華　　民　　國　　109 　年　　3 　　月　　31　　日
                  民事第十四庭   
                      審判長法  官  蔡和憲
                            法  官  邱靜琪
                            法  官  藍家偉
正本係照原本作成。
本裁定關於核定訴訟標的價額部分，除以適用法規顯有錯誤為理
由外，不得再抗告。如提起再抗告，應於收受後10日內委任律師
為代理人向本院提出再抗告狀。並繳納再抗告費新臺幣１千元；
關於抗告不合法部分，不得再抗告。
中　　華　　民　　國　　109 　年　　4 　　月　　1 　　日

  　　　　　　　　　　　　　書記官  戴伯勳